---
title: "Analiza skupień"
output:
  html_document:
    df_print: paged
---


Przykładowy zbiór danych w przestrzeni dwuwymiarowej: 

```{r}
ds<-data.frame( id=c('X1', 'X2', 'X3', 'X4', 'X5'), x = c(1,1,2,6,6), y=c(1,3,1,1,3))
ds

```
```{r}
library(ggplot2)
library(ggrepel)
ggplot(ds, aes(x=x, y=y))+geom_point(color="blue", size=3)+geom_label_repel(aes(label = id), point.padding = 0.5, box.padding=0.35) + xlim(0, 6) + ylim(0,4)

```
#Grupowanie 

Suma kwadratów odległości między parami punktów w zbiorze: 


$T = \frac{1}{2}\sum_{i=1}^{n}\sum_{j=1}^{n} d({ \mathbf x_{i}, \mathbf x_{j}})^2$


składa się z sumy kwadratów odległości  punktów należącyh do tego samego skupienia (WC - Within Cluster) oraz sumy kwadratów odległości par punktów takich, że obydwa punkty należą do różnych skupień (Between Cluster - BC): 

$T = BC + WC$ 


Suma kwadratów odległości pomiędzy parami punktów należących do tego samego skupienia: 

$WC = \frac{1}{2}\sum_{k=1}^{K}\sum_{i \in C_{k}}\sum_{j \in C_{k}} d({ \mathbf x_{i}, \mathbf x_{j}})^2$

Jeżeli przez $W_{k}$ oznaczymy sumę kwadratów odległości  w klastrze k: 

$WC = \sum_{k=1}^{K}W_{k}$ , gdzie 


$W_{k} = \frac{1}{2}\sum_{i \in C_{k}}\sum_{j \in C_{k}} d({ \mathbf x_{i}, \mathbf x_{j}})^2$



Suma kwadratów odległości pomiędzy parami punktów  nie należących do tego samego skupienia: 



$BC = \frac{1}{2}\sum_{k=1}^{K}\sum_{i \in C_{k}}\sum_{j \notin C_{k}} d({ \mathbf x_{i}, \mathbf x_{j}})^2$


#  Zadanie grupowania: 

Przy zadanej liczbie skupień, szukamy takiego podziału, który zminimalizuje WC (co jet równoważe z zmaksymalizacją  BC).

Liczba możliwych  podziałów zbioru na grupy: 


$\frac{1}{K!}\sum_{k=1}^{K}(-1)^{K - k} {K \choose k}k^{n}$


Środki skupień (centroidy skupień, CLUS MEAN) 


$\mathbf m_{k}$ - wektor środka k-tego skupienia, środek ciężkości k-tego skupienia

$\mathbf m_{k} = \frac{\sum_{i \in C_{k}} \mathbf x_{i}}{n_{k}}$ 



Suma kwadratów odległości par punktów należących do jednego skupienia :   można wyliczyć również wykorzystując centroid skupienia: 

$WC = \sum_{k=1}^{K}(\sum_{i \in C_{k}} d({ \mathbf x_{i}, \mathbf m_{k}})^2)\cdot n_{k}$


Suma kwadratów wewnątrzskupieniowych k-tego skupienia (within cluster sum of squares, within_ss): 

$within\_ss_{k} = \sum_{i \in C_{k}} d({ \mathbf x_{i}, \mathbf m_{k}})^2$



$WC = \sum_{k=1}^{K} within\_ss_{k}\cdot n_{k}$

Całkowita suma kwadratów wewnątrzskupieniowych: 


$tot.withinss = \sum_{i \in C_{k}} d({ \mathbf x_{i}, \mathbf m_{k}})^2$


gdzie $n_{k}$ oznacza liczbę elementów n-tego skupienia


### Analiza wariancji 

Total sum of squares (total_ss): 

$total\_ss = \frac{T}{n}$

$total\_ss = \sum_{i = 1}^{n} d({ \mathbf x_{i}, \mathbf m})^2$


### Odchylenia standardowe dla zbioru  

Odchylenia standardowe skupień możemy policzyć niezależnie dla każdej składowej wektora (w tym przypadku x,y) lub dla całego wektora (overall). 

##### Odchylenia standardowe dla składowych wektora: 

TOTAL_STD

$sd^{v} = \sqrt  \frac{\sum_{i=1}^{n}(x_{i}^v - \bar{x^v})^2}{n-1}$


##### Całkowite odchylenie, uwzględniające wszystkie składowe wektora (overall) 

OVERALL_TOTAL_STD

$sd = \sqrt  \frac{\sum_{v=1}^{\nu}  \sum_{i=1}^{n}(x_{i}^v - \bar{x^v})^2}{\nu \cdot (n-1)}$



### Odchylenia standardowe po procesie klastrowania  


##### Odchylenia wewnątrzklastrowe 



$\nu$ liczba współrzędnych  (wymiar wektora)



WITHIN STD 

OVERALL

The within STD of the OVERALL variable equals RMSE and is an indication of the overall fit of the model. 

$within\_sd_{k} = \sqrt  \frac{\sum_{v=1}^{\nu}\sum_{i=1}^{n}(x_{i}^v - m_{k}^{v})^2}{\nu\cdot(n-2)}$

##### Odchylenia wewnątrzklastrowe  dla składowej wektora 

The Within STD for variable indicates the typical distance  an observation is from the respective cluster mean. 

$sd_{k}^{v} = \sqrt  \frac{\sum_{i=1}^{n}(x_{i}^v - m_{k}^{v})^2}{n-K}$




##### Odchylenie standardowe średniej kwadratowej dla klastra

The root mean squared standard deviation of a cluster 

$RMSSTD_{k} = \sqrt{\frac{W_{k}}{\nu (n_{k}-1)}}$

RMSSTD is the pooled standard deviation of all the variables forming the cluster.  Since the objective of cluster analysis is to form homogeneous groups, the RMSSTD of a cluster should be as small as possible.  



#R-squared

### R-squared overall 

$Rsqr = 1 - \frac{WC}{T}$

### R-squared dla każdej składowej wektora 

$Rsqr^{v} = 1 - \frac{sd^{v}_{k}}{sd^{v}}$

# Grupowanie 

Dla podanego zbioru danych procedura klastrowania zwraca wyniki: 
```{r}
clusters<-kmeans(ds[,c('x','y')], 2)
clusters

```
Obserwacje należące do klastrów: 

```{r}
library(ggplot2)
library(ggrepel)
ds_clustered = cbind(ds, cluster= clusters$cluster)

ggplot(ds_clustered, aes(x=x, y=y, color=as.factor(cluster))) + geom_point(aes(color=as.factor(cluster)), size=3)+geom_label_repel(aes(label = id), point.padding = 0.5, box.padding=0.35) + xlim(0, 6) + ylim(0,4)

```



```{r}
ds_clustered
```
Dla podanego grupowania mamy: 

Suma kwadratów odległości między parami punktów w zbiorze: 

```{r}
T <- sum(dist(ds_clustered[, c('x', 'y')])^2)
```


$T = \frac{1}{2}\sum_{i=1}^{n}\sum_{j=1}^{n} d({ \mathbf x_{i}, \mathbf x_{j}})^2$ = `r T`




```{r}
WC <- sum(dist(ds_clustered[ds_clustered$cluster==1, c('x', 'y')])^2)   +sum(dist(ds_clustered[ds_clustered$cluster==2, c('x', 'y')])^2)


BC<-T-WC
```
Sumwa kwadratów odległości pomiędzy punktami w z: 

$WC = \frac{1}{2}\sum_{k=1}^{K}\sum_{i \in C_{k}}\sum_{j \in C_{k}} d({ \mathbf x_{i}, \mathbf x_{j}})^2$=`r WC`


Between cluster sum of squares (between_ss): 

$BC = \frac{1}{2}\sum_{k=1}^{K}\sum_{i \in C_{k}}\sum_{j \notin C_{k}} d({ \mathbf x_{i}, \mathbf x_{j}})^2$=`r BC`


#### Środki skupień :

$\mathbf m_{k} = \frac{\sum_{i \in C_{k}} \mathbf x_{i}}{n_{k}}$  

```{r}
clusters$centers
```

Suma kwadratów odległości wewnątrzskupieniowych  można wyliczyć również wykorzystując środek cieżkości skupienia: 

$WC = \sum_{k=1}^{K}(\sum_{i \in C_{k}} d({ \mathbf x_{i}, \mathbf m_{k}})^2)\cdot n_{k}$

gdzie $n_{k}$ oznacza liczbę elementów n-tego skupienia



### total_ss :suma kwadratów odległości od środka 

Total sum of squares (total_ss): 

$total\_ss = \sum_{i = 1}^{n} d({ \mathbf x_{i}, \mathbf m})^2$=`r clusters$totss`

to suma kwadratów odleglości podzielona przez liczbę obserwacji :
```{r}
# Pierwszy sposób liczenia z macierzy odległości punktów 
total_ss = 0.5*sum(apply(as.matrix(dist(ds[,c('x','y')])),1,function(x) x*x))/5
total_ss

#Drugi sposób z wariancji składowych wektora 
total_ss = (var(ds$x) + var(ds$y))*(5-1)
total_ss


```

### Zmienność wewnątrzskupieniowa (tot.withiness)

tot.withinss:

```{r}
clusters$tot.withinss
```
W podziale na klastry: 

Zmienność wewnątrzskupieniowa k-tego skupienia:
```{r}
clusters$withinss
```
to inaczej suma kwadratów odległości punktów przypisanych do klastra  od środka klastra: 
```{r}


clus1<- ds_clustered[ds_clustered$cluster==1, c('x','y')]
clus2<- ds_clustered[ds_clustered$cluster==2, c('x','y')]

withiness_1<- (var(clus1$x)+var(clus1$y))*(nrow(clus1)-1)
withiness_2 <-(var(clus2$x)+var(clus2$y))*(nrow(clus2)-1)

withiness_1 
withiness_2
```

lub suma kwadratów odległości podzielona przez liczbę obserwacji w klastrze: 

```{r}

withiness_1 = 0.5 * sum (apply(as.matrix(dist(clus1)), 1, function(x) x*x ) ) / nrow(clus1)
withiness_2 = 0.5 * sum (apply(as.matrix(dist(clus2)), 1, function(x) x*x ) ) / nrow(clus2)

withiness_1 
withiness_2 
```
### Between clusters 

I zostaje jeszcze betweenss: 

```{r}
clusters$betweenss
```
Które jest równe różnicy 
```{r}
betweenss = total_ss  - clusters$tot.withinss
betweenss
```


```{r}
clusters$tot.withinss + clusters$betweenss
```



# Odchylenia standardowe  

## Odchylenia standardowe zmiennych: 

```{r}

#funkcja odchylenie standardowe 
SD = apply( ds[c('x','y')], 2, sd)
SD 

#kalkulacja od podstaw 
x<- ds$x
sqrt(sum((x - mean(x))^2)/4)

y<- ds$y
sqrt(sum((y - mean(y))^2)/4)
```

SD = [ `r SD` ]  

### Całkowite odchylenie 

```{r}

TOTAL_STD = sqrt((var(ds$x)+var(ds$y))/2)
TOTAL_STD = sqrt((sum((x - mean(x))^2) + sum((y - mean(y))^2)) / (2*4))

```
TOTAL_STD = `r TOTAL_STD` 

### Odchylenie standardowe średniej kwadratowej

The root mean squared standard deviation of a cluster 


$RMSSTD_{k} = \sqrt{\frac{W_{k}}{\nu (n_{k}-1)}}$

gdzie:

$\nu$ liczba współrzędnych  (wymiar wektora)

$\nu$ = 2 

$n_{k}$ = [ `r clusters$size` ] 

$W_{k}$ = [ `r clusters$withinss` ]

Cluster Summary  

Cluster RMS Std Deviation
```{r}

RMSSTD_1= sqrt(clusters$withinss[1] / (2 * (clusters$size[1] -1)) )
RMSSTD_2= sqrt(clusters$withinss[2] / (2 * (clusters$size[2] -1)) )


RMSSTD= sqrt(clusters$withinss / (2 * (clusters$size -1)) )
```

$RMSSTD_{k}$ = [ `r RMSSTD` ]


# Odchylenia standardowe klastrów 

WITHIN STD

```{r}

dist_from_center<-(as.matrix(ds[c('x','y')]) - clusters$centers[clusters$cluster,])
dist_from_center_ss <- apply(dist_from_center^2, 2, sum)

within_std <- sqrt(dist_from_center_ss/(nrow(ds)-2))
within_std
```

OVERALL WITHIN STD

```{r}

overall_within_std  <-  sqrt ( sum(dist_from_center_ss) / ( 2 * (nrow(ds)-2)))
overall_within_std
```


R-Square 



### R-square  over variables
```{r}



dist_from_center<-(as.matrix(ds[c('x','y')]) - clusters$centers[clusters$cluster,])
dist_from_center_ss <- apply(dist_from_center^2, 2, sum)

total_ss <- dist_from_center_ss/(nrow(ds)-1)
var <- apply(ds[c('x','y')], 2, var)

R_square <- 1 - (total_ss / var)


```

R-square = [`r R_square` ] 


## R-squared overall 
```{r}
R2_overall = 1 - sum(clusters$withinss) / clusters$totss
```


